最高法院刑事判決　　　　　　九十六年度台上字第四００五號
上　訴　人　甲○○
　　　　　　　　　　巷34號（
上列上訴人因違反毒品危害防制條例案件，不服台灣高等法院高
雄分院中華民國九十六年五月十一日第二審更審判決（九十六年
度上更(二)第四四號，起訴案號：台灣高雄地方法院檢察署九十三
年度偵緝字第一三四八號），提起上訴，本院判決如下：
    主  文
原判決撤銷，發回台灣高等法院高雄分院。
    理  由
本件原判決認定上訴人甲○○基於販賣第一級毒品海洛因營利之
概括犯意，(一)、自民國九十二年五、六月間某日起至九十二年十
一月四日止，由卓三增撥打上訴人所有及使用之0000000
000、0000000000號行動電話，約定交易海洛因之
數量、價金及地點後，再由上訴人或其所委託之王廷華攜帶海洛
因前往約定地點，即高雄縣阿蓮鄉○○村○○路三０三之一號福
德祠旁或台南縣關廟龍崎鄉，與卓三增為海洛因之交易，上訴人
與王廷華以此方式連續販賣數量不詳，金額分別為新台幣（下同
）二千元、三千元、五千元及一萬一千元之海洛因予卓三增，共
約五次，得款合計二萬三千元。而其中之四次，即九十二年九月
下旬某日上午、九十二年十月間某日、九十二年十月二十八日或
二十九日、九十二年十一月四日，係由上訴人委託王廷華攜帶海
洛因前往上開約定地點與卓三增交易，另外一次則係由上訴人自
行攜帶海洛因至上開約定地點交易（王廷華未參與）。九十二年
十一月四日十時許，卓三增又撥打上訴人所有使用之00000
00000號行動電話，約定以一萬一千元向上訴人購買重約五
分之海洛因，雙方並約定交易之時間及地點，上訴人即將000
0000000號行動電話、重約五分之海洛因及十五小包海洛
因交予王廷華，並囑其於卓三增撥打上開行動電話時，即將該重
約五分之海洛因交予卓三增，並向卓三增收取一萬一千元。卓三
增嗣於同日上午撥打上開行動電話與王廷華聯絡，王廷華即攜帶
上開海洛因騎乘上訴人所有之機車，前往高雄縣阿蓮鄉○○村○
○路三０三之一號福德祠旁，隨即進入卓三增所駕駛之自小客車
內，將重約五分之海洛因交予卓三增，並收取價金一萬一千元。
卓三增嗣見有車輛攔檢而駕車衝撞後逃逸，王廷華下車後將其身
上之另十五小包海洛因及注射針筒一支丟棄在地，於欲逃離時遭
警當場逮捕，並扣得上開十五小包海洛因、販賣海洛因所得一萬
一千元、上訴人所有供販賣毒品聯絡所用之行動電話一支（門號
0000000000）等物。(二)、葉旭昭於九十二年十月間至
十一月四日前之某日，由葉旭昭撥打上訴人所有之000000
0000號或0000000000號行動電話，雙方於電話中
洽妥買賣海洛因之數量、價金及交易地點後，由上訴人委託王廷
華至台南縣龍崎地區，將海洛因交付予葉旭昭各一次，交易之金
額各為二千元、五千元，合計共七千元。(三)、林元千於九十二年
九月至同年十月間，先後撥打上訴人所有之000000000
0號或0000000000號行動電話，向上訴人聯絡購買海
洛因事宜，雙方於電話中談妥購買毒品之數量、價金及交易之地
點後，即由上訴人委託王廷華至高雄縣阿蓮鄉阿蓮國小旁等地，
交付海洛因予林元千，前後共三次，其中一次交易金額為一千元
，其餘二次為每次五百元，合計二千元等情。因而撤銷第一審關
於上訴人部分之判決，改判論處上訴人共同連續販賣第一級毒品
（累犯）罪刑，固非無見。
惟查：(一)、有罪判決書之事實一欄，為判斷其適用法令當否之準
據，法院應將依職權認定與論罪科刑有關之事實，翔實記載，然
後於理由內逐一說明其憑以認定之證據，並使事實認定與理由說
明，互相適合，方為合法。倘事實認定與理由說明，不相一致，
或事實與理由欄內之記載，前後齟齬，按諸刑事訴訟法第三百七
十九條第十四款後段規定，均屬判決理由矛盾之當然違背法令。
又證據能力，乃證據資料容許為訴訟上證明之資格，屬證據之形
式上資格要件；至證據之證明力，則為證據之憑信性及對於要證
事實之實質上的證明價值。證據資料必須具有證據能力，容許為
訴訟上之證明，並在審判期日合法調查後，始有證明力可言，而
得為法院評價之對象。原判決理由欄說明：經原審更審前勘驗王
廷華警詢錄音光碟結果，證人王廷華於九十二年十一月四日，先
後製作之第一次及第二次警詢筆錄均無證據能力，不得作為認定
上訴人犯罪事實之證據（原判決第六頁第六至二十一行）等情，
是否論述王廷華於九十二年十一月四日，先後製作之第一次及第
二次警詢筆錄均無證據能力，即該等證據並不具訴訟上證明之資
格？乃原判決理由欄復又說明：以王廷華上開第二次警詢筆錄之
內容，作為彈劾其於檢察官偵查供述正確性之證據，對於上訴人
並無不利，自無不可（原判決第六頁第二十一至二十六行）；並
援引王廷華上開第二次警詢筆錄所載各情，據以論述說明：顯見
王廷華交付海洛因與卓三增之次數，以四次較為可採（原判決第
十頁第十八行至第十一頁第四行）等情，是否論述王廷華甫於九
十二年十一月四日，所製作之第二次警詢筆錄具有證據能力，該
證據具有訴訟上證明之資格？其理由欄之論述說明，前後不盡一
致，尚有未合。(二)、刑事審判上之共同被告，係為訴訟經濟等原
因，由檢察官或自訴人合併或追加起訴，或由法院合併審判所形
成，其間各別被告及犯罪事實仍獨立存在。若共同被告具有共犯
關係者，雖其證據資料大體上具有共通性，共犯所為不利於己之
陳述，固得採為其他共犯犯罪之證據，然為保障其他共犯之利益
，該共犯所為不利於己之陳述，須無瑕疵可指，且仍應調查其他
必要之證據，以察其是否與事實相符，不得專憑該項陳述作為其
他共犯犯罪事實之認定，即尚須以補強證據予以佐證，不可籠統
為同一之觀察；且共同被告間若具有對向性之關係，如毒品交易
之買賣雙方，為避免其嫁禍他人而虛偽陳述，尤應有足以令人確
信其陳述為真實之補強證據，始能據以為論罪之依據。原判決認
定上訴人自九十二年五、六月間某日起至同年十一月四日間，曾
由上訴人本人自行攜帶海洛因，至約定地點與卓三增交易（王廷
華未參與）一次（原判決事實欄二、(一)）等情，係依憑卓三增於
警詢中供述：……上訴人親自拿毒品前來交易一、二次（原判決
第八頁第三至四行）；……不久王廷華或上訴人帶同其女友一同
前來交易毒品（原判決第八頁第八至九行）等情，為其主要論據
。然卓三增於警詢中供述各情不盡一致（原判決第十頁第二至五
行），而非無瑕疵。乃原判決未說明卓三增上開不利上訴人供述
各情究有何補強證據可資參照，逕以卓三增上開不利上訴人供述
各情，遽予認定上訴人有原判決事實欄二、(一)所載之前揭犯行，
尚有未合。(三)、依毒品危害防制條例第十九條第一項前段「犯第
四條至第九條、第十二條、第十三條或第十四條第一項、第二項
之罪者，其供犯罪所用或因犯罪所得之財物，均沒收」之規定宣
告沒收者，以屬於被告所有之供犯罪所用或因犯罪所得之物為限
。原判決理由欄說明：扣案之BENQ牌行動電話一支（含門號00
00000000號晶片一只），及未扣案之00000000
00號、0000000000號行動電話各一支（均含門號晶
片），均依毒品危害防制條例第十九條第一項規定宣告沒收，其
中未扣案之0000000000號、0000000000號
行動電話各一支，如全部或一部不能沒收時，追徵其價額等情。
然上訴人否認使用上開行動電話（原判決第十八頁第十三行），
而行動電話話機與易付卡為不同之標的，乃原判決僅說明：上開
行動電話門號均係使用易付卡，有上開行動電話門號查詢資料可
稽，該等易付卡既係上訴人用以作為販毒之用，堪認上訴人係利
用他人名義購買該等易付卡，則該等易付卡實際上係屬上訴人所
有（原判決第十八頁第十五至十八行）等情，並未說明經由何項
調查及有何證據，堪認上開三支行動電話話機確屬上訴人所有，
即逕於主文欄諭知將上開三支行動電話沒收，其中未扣案之00
00000000號、0000000000號行動電話各一支
，如全部或一部不能沒收時，追徵其價額，其理由欠備，尚有未
合。上訴意旨指摘原判決不當，尚非全無理由。按第三審法院應
以第二審判決所確認之事實為判決基礎，刑事訴訟法第三百九十
四條第一項前段定有明文。原判決上述之違背法令，影響於事實
之確定，本院無可據以為裁判，應將原判決撤銷，發回原審法院
更為審判。
據上論結，應依刑事訴訟法第三百九十七條、第四百零一條，判
決如主文。
中　　華　　民　　國　九十六　年　　七　　月　二十六　日
                      最高法院刑事第一庭
                          審判長法官  董　明　霈
                                法官  林　茂　雄
                                法官  張　祺　祥
                                法官  呂　永　福
                                法官  洪　文　章
      本件正本證明與原本無異
                                      書  記  官
中　　華　　民　　國　九十六　年　　八　　月　　二　　日
                                                      Ｑ
